最　高　行　政　法　院　裁　定　　　　　　　　　　九十三年度裁字第二三八號
　　上　訴　人　乙○○
　　被 上訴 人　財政部臺灣省南區國稅局
　　代　表　人　甲○○
右當事人間因遺產稅事件，上訴人對於中華民國九十一年十二月二十五日高雄高等行
政法院九十一年度訴字第三二號判決，提起上訴。本院裁定如左：
　　主　文
上訴駁回。
上訴審訴訟費用由上訴人負擔。
　　理　由
一、按對於高等行政法院判決上訴，非以其違背法令為理由，不得為之，行政訴訟法
    第二百四十二條定有明文。是對於高等行政法院判決上訴，若未具體說明原判決
    違背何項法令、不適用或如何適用不當之具體情事，即非主張原判決違背法令以
    為上訴理由，其上訴不應准許。
二、本件上訴人上訴意旨略以：(一)、上訴人及原審參加人之被繼承人張客星於民國（
    下同）八十三年十二月五日死亡，上訴人及其他繼承人等，於八十四年十月五日
    申報遺產稅時，未將被繼承人死亡前三年內贈與之財產計新台幣（下同）一七、
    ○二八、○○○元合併申報，案經法務部調查局高雄縣調查站（下稱高雄縣調查
    站）查獲，移經被上訴人審理認定違章成立，除核定補徵遺產稅七、○七四、八
    七○元外，並依行為時遺產及贈與稅法第四十五條規定，處以所漏稅額一倍之罰
    鍰計七、○七四、八○○元（計至百元止）。上訴人不服，申經復查結果，未獲
    變更；提起訴願，亦遭決定駁回；爰對罰鍰部分提起行政訴訟。(二)、按有關不動
    產所有人經由第三人移轉不動產與特定人（通稱三角移轉）之案件，除經人檢舉
    者外，稽徵機關於蒐集三角移轉資料後，應先輔導當事人申報。如已依輔導申報
    者，按贈與日時價核算贈與價值，並免處罰，為財政部八十三年二月十六日台財
    稅第八三一五八三一九三號函所明示。經查本件並無經人檢舉逃漏稅，而高雄縣
    調查站移送檢舉資料之始因，係他人檢舉案外人謝建輝之父謝拱來，涉嫌有脫產
    規避稅賦而衍生之案件。又被上訴人認定本案事實係以案經高雄縣調查站「查獲
    」為據，顯見本件係被查獲而非被檢舉。因此本案應有上揭財政部函釋規定之適
    用，故被上訴人蒐集張客星有土地三角移轉情事後，應依該函釋先輔導申報贈與
    稅，被上訴人未依規定輔導即逕行核課贈與稅，並予以裁處罰鍰，顯有未當。(三)
    、緣被繼承人死亡前三年內之贈與，如屬於遺產及贈與稅法第五條規定以贈與論
    者，於將該贈與財產併入遺產總額課徵贈與稅時，應先通知納稅人補報，為財政
    部七十七年四月八日台財稅第七七○○八二四三九號函所明示。經查本件被繼承
    人財產移轉之原因為買賣，故未自行申報贈與稅。而只因被上訴人於審核時，或
    因其行為已符合法定要件，或因當事人未能舉證齊全，依法應以贈與論處。且本
    件若如被上訴人所言為三角移轉案件，依前揭財政部函釋應先輔導申報，若如期
    申報則免罰，被上訴人未事先通知上訴人補報遺產稅，顯與規定不合。(四)、依賦
    稅署網站，業務資訊服務之網頁中關於「三角移轉不動產，應補稅處罰」之規定
    ，及自由時報九十二年七月二日關於「三角移轉不動產逃漏稅」之報導，對於民
    眾以「三角移轉不動產」方式逃漏贈與稅或遺產稅者，若係發生在九十二年七月
    一日之前者，准予補稅免罰。本件事實係發生在八十一年間，合於上開准予補稅
    免罰之規定。原判決、訴願決定及原罰鍰處分（含復查決定）顯有不當，請廢棄
    原判決，並撤銷原處分及訴願決定等語。經查上訴人並未具體說明原判決違背何
    項法令、不適用或如何適用不當之具體情事，依前開規定及說明，上訴人即非主
    張原判決違背法令以為上訴理由，其上訴為不合法，應予駁回。
三、依行政訴訟法第二百四十九條第一項前段、第一百零四條、民事訴訟法第九十五
　　條、第七十八條，裁定如主文。
中　　華　　民　　國　　九十三　　　年　　　三　　　　月　　　四　　　　日
                    最 高 行 政 法 院 第 四 庭
                                審 判 長 法  官　　　徐　樹　海
                                         法  官      鄭  淑  貞
                                         法  官　　　高　啟　燦
                                         法  官　　　吳　錦　龍
                                         法  官　　　林　茂　權
右  正  本  證  明  與  原  本  無  異
　　　　　　　　　　　　　　　　　　　　 法院書記官　莊　俊　亨
中　　華　　民　　國　　九十三　　　年　　　三　　　　月　　　四　　　　日
